臺灣屏東地方法院刑事裁定
                       111年度聲判字第4號
聲  請  人  林美賢


代  理  人  陳水聰律師
被      告  林美雪


            張哲瑋



上列聲請人即告訴人因被告妨害秘密案件，不服臺灣高等檢察署
高雄檢察分署檢察長111年度上聲議字第114號駁回再議之處分（
原不起訴處分案號：臺灣屏東地方檢察署110年度偵字第11535號
，聲請交付審判，本院裁定如下：
    主  文
聲請駁回。
    理  由
一、按告訴人不服上級法院檢察署檢察長或檢察總長認再議為無
    理由而駁回之處分者，得於接受處分書後10日內委任律師提
    出理由狀，向該管第一審法院聲請交付審判。法院認為交付
    審判之聲請不合法或無理由者，應駁回之。刑事訴訟法第25
    8條之1、第258條之3第2項前段，分別定有明文。經查本案
    聲請人即告訴人林美賢以被告林美雪、張哲瑋（下合稱被告
    2人）涉犯妨害秘密罪嫌，向臺灣屏東地方檢察署（下稱屏
    東地檢署）檢察官提出告訴，經該署檢察官於民國110年11
    月29日以110年度偵字第11535號為不起訴處分，聲請人不服
    ，聲請再議，經臺灣高等檢察署高雄檢察分署（下稱高雄高
    分檢）檢察長於111年1月13以111年度上聲議字第114號為駁
    回再議之處分，聲請人於111年1月18日收受前開駁回再議之
    處分書，並委任律師為代理人於111年1月21日具狀向本院聲
    請交付審判（見本院所蓋收文戳章）各情，有前揭不起訴處
    分書、再議處分書、送達證書、刑事交付審判聲請狀、刑事
    委任狀、戶籍資料查詢結果等件在卷可稽，是聲請人於法定
    期間聲請交付審判，程序上並無不合，合先敘明。
二、聲請人原告訴意旨略以：被告2人係母子，被告林美雪與聲
    請人係姊妹。詎被告2人基於妨害秘密之犯意聯絡，由被告
    張哲瑋於107年7月3日16時許，在聲請人位於屏東縣○○市○○
    路000巷00號之住處內，利用不明之工具或設備，竊錄其與
    聲請人間之對話內容，以此方式侵害聲請人之隱私。因認被
    告2人涉犯刑法第28條、第315條之1第2款之共同妨害秘密罪
    嫌云云。
三、聲請交付審判意旨略以：原不起訴處分及再議處分均未說明
    被告張哲瑋何以非無故，被告張哲瑋非屬林清課遺產之繼承
    人或受遺贈人，卻攜帶錄音設備錄音與聲請人之對話，難認
    「有故」。又再議處分漏未考量被告林美雪應屬間接正犯，
    而為錯誤之處分，自應予以廢棄，爰依法聲請交付審判云云
    。
四、按交付審判制之立法意旨，係對於檢察官不起訴或緩起訴裁
    量權制衡之一種外部監督機制，法院僅在就檢察官所為不起
    訴或緩起訴之處分是否正確加以審查，以防止檢察機關濫權
    ，依此立法精神，法院就聲請交付審判案件之審查，所謂「
    得為必要之調查」，其調查證據之範圍，自應以偵查中曾顯
    現之證據為限，不可就告訴人新提出之證據再為調查，亦不
    可蒐集偵查卷外之證據，否則將與刑事訴訟法第260條之再
    行起訴規定混淆不清（參照臺灣高等法院91年4月25日第1次
    刑事庭庭長法律問題研究會議決議意旨）。又法院裁定交付
    審判，即如同檢察官提起公訴使案件進入審判程序，是法院
    裁定交付審判之前提，必須偵查卷內所存證據已符合刑事訴
    訟法第251條第1項規定「足認被告有犯罪嫌疑」而檢察官應
    提起公訴之情形，亦即該案件已經跨越起訴門檻，否則縱或
    法院對於檢察官所認定之基礎事實有不同之判斷，但如該案
    件仍須另行蒐證偵查始能判斷應否交付審判者，因交付審判
    審查制度並無如同再議救濟制度得為發回原檢察官續行偵查
    之設計，法院仍應依同法第258條之3第2項前段之規定，以
    聲請無理由而裁定駁回。復按事實之認定，應憑證據，如未
    能發現確實之證據，或證據不足以證明，自不能以推測或擬
    制之方法，以為裁判基礎（最高法院40年台上字第86號判例
    意旨參照）；且得為訴訟上之證明者，無論為直接或間接證
    據，須客觀上於一般人均不致有所懷疑，而達於確信之程度
    者，始可據為有罪之認定，倘其證明尚未達於確信之程度，
    而有合理可疑存在時，即難據以為被告之不利認定（最高法
    院80年度台上字第553號判決意旨參照）。
五、本院之判斷：
　㈠按刑法第315條之1第2款係規定「無故以錄音、照相、錄影或
    電磁紀錄竊錄他人非公開之活動、言論、談話或身體隱私部
    位者」，故該條所謂妨害秘密罪，應以行為人竊錄「他人」
    非公開之活動、言論或談話者，始足當之，若行為人為談話
    之一方，自無本法之適用；蓋刑法保護人民非公開之活動、
    言論或談話之目的，係參與者對渠等之活動、言論或談話均
    欲保持秘密，國家應加以保護，使其非公開之活動、言論或
    談話不被第三人所非法探知。然若參與者一方不欲保持秘密
    ，雖他方主觀欲保持秘密，但並不因此成為「非公開」，在
    場人不因此於法律上負保守秘密之義務，在場之人將談話密
    錄行為並無違法。本於此旨，通訊保障及監察法第29條第3
    款即規定，監察他人之通訊，如監察者為通訊之一方，而非
    出於不法目的者，不罰。
　㈡本案錄音對象之一方為被告張哲瑋，且本案錄音譯文（110年
    度他字第2035卷第19-41頁）之內容，係被告張哲瑋詢問聲
    請人家族內分產之狀況，進而與聲請人、聲請人之母林陳時
    談論家族內分產事宜，是被告張哲瑋既屬談話之一方，又屬
    家族內之一員，堪認被告張哲瑋為保留其與聲請人談論家族
    內分產狀況之證據而錄音，取證目的難謂不法，所為亦尚非
    無故竊錄他人之非公開之談話，揆之前開說明，被告張哲瑋
    之行為自與刑法第315條之1第2款妨害秘密罪之構成要件有
    間，是聲請人此部分所指，於法無據。
　㈢按間接正犯係利用無刑事責任之人實施自己所欲犯之罪而成
    立，故必以被利用人之行為係犯罪行為為先決條件，如被利
    用人之行為不成犯罪，則利用者，自亦無犯罪之可言，最高
    法院27年渝上字第672號判決意旨參照。是被告張哲瑋之行
    為既不成立犯罪，自難認定被告林美雪為妨害秘密之間接正
    犯。
　㈣綜上所述，原不起訴處分書及再議處分書既已詳予調查偵查
    卷內所存證據，並敘明所憑證據及判斷理由，認既無積極證
    據證明被告2人涉有何聲請人所指之妨害秘密犯行，尚難以
    聲請人之片面指訴，遽認被告2人涉有前揭犯行；且原不起
    訴處分及再議處分所載證據取捨及事實認定之理由，尚無違
    背經驗法則或論理法則之情事，本案原檢察官所為不起訴之
    處分及高雄高分檢檢察長駁回再議之處分，其認事用法尚無
    違誤。本案聲請交付審判意旨仍執陳詞，對於原處分漫加指
    摘求予審判，顯無理由，應予駁回。
五、據上論斷，依刑事訴訟法第258條之3第1項、第2項前段，裁
    定如主文。
中　　華　　民　　國　　111 　年　　3 　月　　31　　日  
　　              刑事第五庭　審判長　法　官　林鈴淑
　　                                  法　官　程耀樑
　　　　　　　　　                  　法　官　江永楨
以上正本證明與原本無異。
不得抗告。　　　　　　　　　　　　　　　　　　　
中　　華　　民　　國　　111 　年　　3 　　月　　31　　日
                                      書記官    洪韻雯